臺灣臺南地方法院民事判決　九十三年度重訴字第一六三號
　　原　　　告　　乙○○
　　被　　　告　　甲○○ ○○.
　　被　　　告　　新力美科技股份有限公司
　　法定代理人　　戊○○
　　訴訟代理人　　丙○○
　　複　代理人　　丁○○
右被告間因過失致重傷案件，原告提起刑事附帶民事訴訟請求侵權行為損害賠償，由
本院刑事庭移送前來，經本院於民國九十四年二月十七日言詞辯論終結，判決如左：
    主      文
被告應給付原告新台幣伍拾伍萬貳仟玖佰貳拾伍元，及被告甲○○ ○○○ ○○○○○ ○.自民國
九十三年五月十四日起，被告新力美科技股份有限公司自民國九十三年五月十五日起
，均至清償日止，按週年利率百分之五計算之利息。
原告其餘之訴駁回。
訴訟費用由被告負擔百分之六，餘由原告負擔。
本判決原告勝訴部分於原告以新台幣壹拾捌萬肆仟佰零捌元供擔保後，得假執行。
原告其餘假執行之聲請駁回。
    事      實
甲、原告方面：
壹、聲明：被告應連帶給付原告新台幣（下同）八百九十萬八千零五十九元，及自起
    訴狀繕本送達翌日起至清償日止，按週年利率百分之五計算之利息。並願供擔保
    ，請准宣告假執行。
貳、陳述：
（一）被告甲○○ ○○○ ○○○○○ ○.（下稱安傑）係菲律賓人，來台工作受僱於被告新力美
      科技股份有限公司（下稱新力美公司），平時駕駛重機車往返於外勞宿舍與新
      力美公司間，係以駕駛重機車為其附隨業務之人。民國九十二年二月十七日上
      午八時十分許，被告安傑無照駕駛車牌號碼ＩＵＡ─八九二號重機車欲至新力
      美公司上班，沿台南縣新化鎮○○路由南向北行駛，途經新化鎮○○路二十號
      駛人應注意車前狀況，隨時採取必要安全措施，且在已劃分快慢車道之道路，
      應在最外側快車道及慢車道行駛，並應注意該路段行車速限為六十公里，行駛
      至醫療院所出入口時，應減速慢行，作隨時停車準備。而當時天候晴、日間自
      然光線、路面乾燥、無缺陷、無障礙、視距良好，無不能注意情事，竟疏未注
      意減速通過該路段，貿然以時速超過六十公里之速度疾駛，適原告搭乘興南客
      運班車於仁愛之家前路旁下車，徒步由東向西通過道路，欲至仁愛之家上班，
      經原告注意左右來車狀況，始小心迅速穿越，並已盡注意義務，安全到達止步
      於該路段之中央雙黃線附近，詎被告安傑於行經該路段時已預見原告正穿越道
      路，應減速慢行並隨時採取必要之安全措施，依當時情形又無不能注意之情形
      加速橫越過外側快車道，並突然闖入該路段之內側快車道，致其所駕駛之重機
      車車頭，於該路段中央雙黃線附近，自原告左後側衝撞止步於中央雙黃線附近
      之原告身體左側，原告對於被告安傑突如其來之撞擊沒有時間採取適當之措施
      頰及手、腳、膝部擦傷、脾臟破裂併內出血、左腎挫傷、休克等之傷害，嗣經
      開刀摘除脾臟。核被告安傑駕車衝撞原告致受有重傷之行為已違反道路交通安
      全規則第九十三條第一款、第三款、第九十四條第三項及第九十九條之規定，
      前開行為與伊所受之損害有相當因果關係，應負損害賠償責任。
（二）按「因故意或過失，不法侵害他人之權利者，負損害賠償責任。」「汽車、機
      車或其他非依軌道行駛之動力車輛，在使用中加損害於他人者，駕駛人應賠償
      因此所生之損害。」「不法侵害他人之身體或健康者，對於被害人因此喪失或
      減少勞動能力或增加生活上之需要時，應負損害賠償責任。」「不法侵害他人
      之身體或健康者，被害人雖非財產上之損害，亦得請求賠償相當之金額。」民
      法第一百八十四條第一項前段、第一百九十一條之二前段、第一百九十三條第
      一項、第一百九十五條第一項前段分別定有明文。又「受僱人因執行職務，不
      法侵害他人之權利者，由僱用人與行為人連帶負損害賠償責任」，民法第一百
      八十八條第一項前段亦定有明文。被告安傑係外籍勞工，受僱於被告新力美公
      司，居住在被告新力美公司所安排、管理監督之外勞宿舍，可知被告安傑在被
      告新力美公司任職為其主要業務，平時往返於被告新力美公司所安排之外勞宿
      舍與新力美公司間，係以駕駛重機車為其附隨業務之人，被告安傑於案發當天
      駕駛重機車自屬執行職務之行為，故被告安傑及被告新力美公司自應負連帶損
      害賠償責任。茲將被告對原告應連帶賠償之金額分述如下：
(甲)醫療費用十四萬八千零三元：原告因本件事故受有重傷，因住院及回診實際支出醫
  療費用二萬八千零三元。又原告切除脾臟後，必會影響造血及免疫功能，感染特殊
  疾病之機率增加，須定期檢查造血、免疫功能及作抽血檢查，平均每月須回診一次
  ，以每次複診支出醫療費用一千元計，估計將來須回診一百二十次，可能支出之醫
  療費用十二萬元，總計為十四萬八千零三元。
(乙)看護費用二十二萬二千元：原告自受傷後，急需他人照料，故受傷住院期間及出院
  後需人照護，自九十二年二月十七日住院，至九十二年六月七日止，共計一百十一
  天，均僱請特別看護，每日支付看護費二千元，計支出看護費用二十二萬二千元。
(丙)勞動能力喪失之損害五百五十三萬八千零五十六元：原告因本件事故，受有肋骨骨
  折、切除脾臟等重傷害，因喪失脾臟，影響原告之勞動能力，原告之身體障害狀態
  為「喪失脾臟」，其程度符合勞工保險條例第五十三條所附之勞工保險殘障給付標
  準表第四十八項第九等級，依該表，原告喪失之勞動能力為百分之五三點八三。又
  原告受僱於仁愛之家療養院，擔任藥物調劑之工作，九十一年度之年薪總計為六十
  二萬二千三百三十元，又原告係三十八年八月三十一日出生，車禍當時為五十三歲
  ，仍能在療養院從事勞動工作，足徵其於車禍發生前健康狀況良好，且目前國人七
  十餘歲均尚能從事勞動工作，故應認原告尚能勝任調劑之工作至七十歲，則自原告
  車禍受傷之翌日（即九十二年二月十八日）起算至七十歲（即一０八年八月三十一
  日）止，共計十六年六月十四日（即十六年又一百九十四天﹝30×6+14=194﹞，亦
  即十六點五三一五年﹝16+194/365 = 16.5315﹞）。故被告等應連帶賠償勞動能力
  之損失，總計為五百五十三萬八千零五十六元。
(丁)非財產上損害三百萬元：按非財產上損害之認定，應審酌兩造之身分、地位、職業
  、教育程度、財產、經濟狀況及被害人所受之痛苦，據以認定其數額。本件事故發
  生後，原告於住院急救時曾因大量內出血、休克而陷入重度昏迷，已瀕臨生命垂危
  之邊緣，一度宣告生命危急，經即時搶救始保住生命。原告因本件事故受有頭部外
  傷並胸部挫傷、左側第三肋骨骨折、左臉頰及手、腳、膝部擦傷、脾臟破裂併內出
  血、左腎挫傷、休克等之傷害，經醫師開刀摘除脾臟，傷口至今仍疼痛不已，行動
  不便，身、心受到極大折磨，至今仍身體虛弱、病痛纏身，每晚無法安然入睡，且
  脾臟為人體造血器官，主免疫功能，如全部切除必定會影響造血及免疫功能，使感
  染特殊疾病之機率增加，因此原告體力及抵抗力必較一般人微弱，故原告必定要處
  處注意生活起居及環境，以免感染疾病，因此造成精神及心理上壓力不可謂小。另
  原告肋骨骨折，治療後尚遺有酸痛、胸悶等後遺症；腹部、腎臟受傷部分，原告至
  今每日服藥。再原告單身未婚，一直與年邁雙親同住，每想到自己遭遇如此巨大浩
  劫致病痛纏身，恐無餘力照顧年邁雙親。又原告係嘉南藥學專科學校藥學科畢業，
  學有專精，目前任職於仁愛之家療養院，年薪六十餘萬元，且把畢生心力放在仁愛
  之家療養院工作，今因被告新力美公司之管理監督疏失，致被告安傑無照駕駛重機
  車撞擊原告，原告所受精神上、身體上之痛苦，當不可言喻。而被告新力美公司為
  資本總額高達七億元之股份有限公司，引進外勞，卻未依外國人聘僱許可及管理辦
  法，善盡其管理監督外勞之責，放任外勞於上班時間無照、超速、違規駕駛，致生
  傷害國人之事故，顯有可歸責之事由，應賠償原告非財產上損害三百萬元。
（三）系爭事故均歸責於被告安傑，原告應無過失：
(甲)原告任職於仁愛之家療養院近二十年，期間均搭乘興南客運台南至新化之班車上下
　班，至仁愛之家療養院站下車，經注意左右來車狀況，始小心穿越道路上班。原告
　對於肇事地點之人車通行情形、道路狀況已相當熟悉，且原告一向愛惜生命，遵守
　交通規則，故從未在該路段發生交通事故。然由於肇事地點前後二公里之全程路段
　長久以來未設置行人穿越道或交通號誌等交通設施，故仁愛之家療養院之員工、車
　輛、病患，每日上班必須從下車處穿越此一原不應標示雙黃實線而應設置行人穿越
　道之道路，以進入仁愛之家療養院上班，原告實無從選擇。故原告每日上班穿越此
　一道路時更加謹慎，以確保自身安全。是本件顯與一般行人對路況不熟悉而穿越道
　路之情形有異。
(乙)本件撞擊點係在被告安傑不應行駛且無路權之中央雙黃線附近，此觀道路交通事故
  現場圖即明，原告已安全到達並止步於中央雙黃線附近，則原告當時已盡注意義務
  小心前進，然被告安傑之機車竟以大角度向左橫越之騎乘方式自最外側慢車道突然
  向左加速闖入內側快車道撞上原告，原告對於被告安傑突如其來之撞擊，根本沒有
  足夠之時間反應，亦無法預防，應無預見可能性甚明，原告對於車禍之發生既無法
  預見其發生之可能，自無過失。
(丙)行車分向限制線（即雙黃實線）若經行人注意左右來車，亦非不得小心迅速穿越：
  參照道路交通標誌標線號誌設置規則之規定，禁止行人進入通行之標誌、標線，係
  如該規則第六十九條、第七十七條、第一百七十四條所示之標誌、標線，並非雙黃
  線，則行車分向限制線並非禁止行人通行穿越之標線。此觀乎道路交通安全規則第
  一百三十四條第二款係規定：行人穿越道路，在劃有分向限制線之路段，不得穿越
  道路。並非規定行人不應或禁止穿越道路自明。按道路交通安全規則第一百三十四
  條第五款：「在未設有行人穿越道亦非『禁止穿越』之路段穿越道路時，應注意左
  行人穿越道，及行人亦有用路之權利不應全面剝奪所為之立法。可知原告在本件未
  ，亦非不得小心迅速穿越道路。故本件台灣省車輛行車事故覆議鑑定委員會鑑定結
  果，才會援引道路交通安全規則第一百三十四條第五款之規定認定經原告注意左右
  來車後，亦非不得小心迅速穿越道路。況行政主管機關於案發數日後即已主動將該
  肇事地點雙黃實線之標線加以除去，並增設閃光警示燈，故原告於案發當天穿越行
  政主管機關繪製錯誤、失當之雙黃線，顯非可歸責於原告。
(丁)縱認原告違規穿越雙黃線屬實，亦僅係違反道路交通管理處罰條例之相關規定，屬
  於違反行政罰之範疇，即穿越雙黃線之行為並不必然會發生車禍之結果，二者之間
  即尚非存有相當因果關係。本件若認定原告亦有過失，則對於已盡注意義務之原告
  ，無異課以過大之責任，使其陷於不確定危險的恐懼中，此實非法律公平正義之本
  質。
(己)本件覆議意見書有諸多瑕疵且審查疏漏，顯不足採信：鑑定委員會未依車輛行車事
  故鑑定及覆議作業辦法第六條之規定通知原告到場，且不准許原告到場列席，是鑑
  定委員會未給予原告到場充分陳述意見之機會，顯未保障原告之程序正義。準此，
  本件原鑑定意見書及覆議意見書均有程序瑕疵，且未切實調查，極為草率，其可信
  度、正確性均堪質疑。該覆議意見書，就被告安傑部分，雖已依據道路交通安全規
  則第九十四條第三項之規定，就其預見狀況未及早採取安全措施一情，詳加認定，
  然並未依道路交通安全規則第九十三條第一項第一、三款、第九十九條第一項第二
  款之規定認定其有超速、未減速慢行、及違規行駛於內側快車道且無路權之事實。
  且採信被告安傑在距離肇事地點前方「二十公尺處」始預見原告之說法，而未依科
  學方法詳加推論，以認定被告安傑係於「遠在二十公尺外甚至百公尺處」即已預見
  原告穿越道路，而有充分之時間、距離供其反應煞車。亦未依據現場並無煞車痕之
  事實，以說明被告安傑根本未曾煞車減速。準此，均顯示該覆議意見書未就被告安
  傑違反注意義務等情確實認定，顯有審查疏漏。
(庚)另參考車禍鑑定實務專家張漢威所編著之「車禍處理與鑑定實務」一書所舉之車禍
  鑑定範例案例九十八，該案例所述之肇事經過與本件肇事經過完全相同。參以該案
  例之肇事責任區分欄所示：「一、甲方（即駕駛者）未注意車前狀況預見狀況閃避
  失當為肇事原因。二、乙方（即行人）穿越道路被撞應無肇事因素。」可知在該種
  肇事情形下，應認定駕駛車輛者未注意車前狀況預見狀況閃避失當為肇事原因，行
  人穿越道路無肇事原因，即被撞擊之行人應係無過失。
（四）被告安傑違反下列交通法規，顯有過失：
(甲)被告安傑所駕駛之機車於中央雙黃線附近自原告之身體後（刮地痕起點），並依慣
　性作用，在肇事現場留有長達二十五點四公尺之刮地痕，據此判斷，該道甚長之刮
　地痕，顯然是被告安傑之行車加速度動力致機車表面在地面上滑行磨擦所形成之痕
　跡，則在不考慮原告之身體被撞後尚能減低機車行車速度所給予之運動力的情形下
　，該等煞車距離與行車速度之對照關係，應可作為判斷刮地痕與行車速度關係之參
　考。依交通部函頒之一般公路汽車煞車距離、行車速度對照表查對結果可知，在三
　年以上之乾燥瀝青路面狀況下，行車速度達六十五公里時所需之煞車距離為二十四
　公尺，達七十公里時所需之煞車距離為二十七點九公尺，顯見被告安傑在肇事當時
　之行車速度應已超過速限六十公里之規定無疑。查刮地痕係自內側快車道向左斜穿
　越中央雙黃線進入對向內側快車道，此業據被告安傑自承，並經證人即員警王肇瑞
　證述在卷，附有現場圖、警繪現場草圖可稽，堪信被告安傑係以大角度向左橫越的
　騎乘方式，闖入該路段之內側快車道，撞擊原告無誤，被告安傑未減速反超速跨線
　行駛為肇事主因。
(乙)本件肇事地點位於仁愛之家療養院之出入口，該療養院屬於醫療院所之公共場所，
　被告安傑行經該公共場所之出入口，未減速慢行，作隨時停車之準備，自違反道路
　交通安全規則第九十三條第三款規定。
(丙)被告安傑於偵查時自承已預見原告，於刑事庭審理時亦坦承係自外側慢車道橫越闖
  入內側快車道未注意車前狀況，並隨時採取必要之安全措施，違反道路交通安全規
  則第九十四條第三項。另被告行駛於內側快車道，違反道路交通安全規則第九十九
  條。
(丁)按我國就他國國際駕照之承認，係採平等互惠原則。查被告安傑所提出之國際駕照
  若係菲律賓所核發，則因菲律賓不承認我國所核發之國際駕照，亦不允許我國人民
  持用我國國際駕照免考換照，基於平等互惠原則，我國亦不承認菲律賓之駕照，是
  被告安傑自無法持菲律賓核發之國際駕照辦理簽證，亦無法換發我國同等車類之普
  通駕駛執照，自應禁止被告安傑駕駛，被告未領有我國核發駕駛執照而駕車，違反
  道路交通管理處罰條例第二十一條第一項第一款。
(戊)被告安傑雖於偵查時自承其駕車行經距肇事地點前方約二十公尺處，即已預見原告
  站在公車旁云云，惟果真如被告所言在距肇事地點前方約二十公尺處即已預見原告
  站在公車旁，則以被告安傑時速六十公里之速度換算，被告安傑僅需一點二秒之時
  間即可從距肇事地點前方約二十公尺處到達該肇事地點，然短短之一點二秒，豈夠
  年齡五十幾歲婦女、身體瘦弱之原告從公車旁穿越該路段慢車道、外側快車道、內
  側快車道而到達中央雙黃線附近？況且原告當時係以步行之方式小心前進，根本未
  採跑步之方式通過，亦難想像在短短之一點二秒前，被告安傑在距肇事地點前方約
  二十公尺，而原告剛下公車站在公車旁，然在短短之一點二秒後，原告卻出現在中
  央雙黃線附近被撞擊。事實上應可認定被告安傑遠在距離肇事地點前方二十公尺之
  外，甚至百公尺處即已預見原告穿越該道路。
（五）被告安傑騎車上班之行為係執行主業務之附隨業務，與主業務有直接之關係，
      亦屬執行職務之範圍，應有民法第一百八十八條第一項前段之適用：
(甲)按「受僱人執行職務不法侵害他人權利之行為，不以受僱人執行職務範圍內之行為
  為限，並包括與執行職務相牽連或職務上予以機會之行為在內。」（最高法院七十
  九年度台上字第二一三六號判決參照）「民法第一百八十八條第一項所謂受僱人因
  執行職務不法侵害他人之權利，不僅指受僱人因執行其所受命令，或委託之職務自
  體，或執行該職務所必要之行為，而不法侵害他人之權利者而言。即職務上予以機
  會之行為及與執行職務之時間或處所有密切關係之行為，在客觀上足認為與其執行
  職務有關，而不法侵害他人之權利者，就令其為自己利益所為，亦應包括在內。」
  （最高法院八十三年度台上字第八四四號判決參照）前開僱用人責任之規定，其立
  法精神重於保護經濟上之弱者，增加被害人或得依法請求賠償之第三人之求償機會
  。是受僱人之行為是否與其職務有關係，允宜從廣義解釋。所謂受僱人執行職務，
  不法侵害他人權利之行為，不僅指受僱人職務範圍內之行為而定，即與執行職務相
  牽連之行為，職務上予以機會之行為，一般人可信為職務所須或附隨之業務，與執
  行職務之時間或處所有密切關係之行為，皆屬執行職務之行為，一旦不法侵害他人
  權利者，亦應包括在內。相較於刑法上所稱業務上之行為，乃指其事實上執行業務
  之行為而言，即除行為人係從事業務之人外，尚須其過失係基於業務上之行為而發
  生，始足構成，與上揭民法上僱傭人侵權行為責任僅須受僱人之行為，在客觀上足
  認為與其執行職務有關，而不法侵害他人之權利者即已成立，二者並不相同。
(乙)且雇主經許可引進外勞，自對該外勞負有管理監督之責，故依「外國人聘僱許可及
  管理辦法」第七條規定：「外國人生活管理計劃書」為雇主應檢具申請招募許可文
  件之一，且該辦法第八條亦規定雇主於申請日前二年內，有未依外國人生活管理計
  劃執行之情形，中央主管機關應不予招募許可，已核准者，得終止其引進，此係為
  加強、加重雇主對所聘僱外國人之管理監督及溝通協調工作，並要求雇主應盡引進
  外勞所帶來的社會責任。又依「事業單位雇主僱用外籍勞工須知」之「拾貳、對外
  籍勞工的管理」部分亦規範：「六、有關外國人生活管理人員設置，雇主聘僱從事
  就業服務法第四十三條第一項第八款所定工作之外國人滿十人至四十九人者，至少
  須設置管理人員一人，五十人以上未滿一百人者，至少須設置管理人員二人，達一
  百人以上，除依前規定聘僱管理人員外，其每增加一百人，至少須增設管理人員一
  人。七、為加強外籍勞工管理輔導，減少其對社會造成負面影響，增進外籍勞工自
  身權益之維護及減少外籍勞工在華工作期間誤觸相關法令，製造業、營造業、養護
  機構監護工之雇主應安排其所聘僱之外籍勞工於入境後施以職前講習，並納入外國
  人生活管理計畫書予以審核。」準此，雇主要享受此一降低勞動成本之優待，其對
  於外勞之管理監督，自需受到相關法令之嚴格規範甚明，雇主須於申請前提出「外
  國人生活管理計劃書」，亦需設置管理人員，以規範外勞在台灣之生活作息及工作
  ，維護我國的社會秩序，故相較於國內勞工，外勞需受到相關法令之規範及嚴格監
  督，雇主對於外勞更負有較嚴格之管理監督責任。
(丙)被告安傑受雇來台在被告新力美公司工作，被告新力美公司依法自負有嚴格之管理
  監督責任，被告安傑依法需接受被告新力美公司之嚴格管理監督，由被告新力美公
  司集中安排被告安傑住宿、伙食、上班交通等事宜，可知被告安傑上下班之交通事
  宜，係受被告新力美公司之嚴格監督管理，是被告新力美公司對被告安傑駕車之注
  意義務自應一併嚴格監督管理。
(丁)本件被告新力美公司並未於工廠園區提供外勞宿舍以集體管理外勞，竟於距離工廠
  園區相當遠的地方隨意承租民房供外勞住宿，卻未依外國人生活管理計劃書安排車
  輛集體載送外勞上下班，竟要求全體外勞於規定的時間騎乘公司提供之車輛至公司
  上班，可知騎車上班係被告新力美公司之外勞執行主業務之附隨業務，亦屬執行職
  務之範圍，與主業務有直接之關係。被告新力美公司明知被告安傑每天騎乘機車上
  下班，且未領有國內重型機車駕照，亦默許其每天為之，可知被告安傑每日依被告
  新力美公司之命令要求往返於外勞宿舍與新力美公司間自行駕駛重型機車之行為，
  乃係執行其所受被告新力美公司命令之行為，亦係執行其主要業務所必要之行為。
  本件車禍發生的地點係其上班途中，肇事之時間點係在被告新力美公司規定的一般
  上班時間，客觀上足認被告安傑駕車之行為與其執行職務有關，係一般人可信為職
  務所需或附隨之業務，與執行職務之時間或處所有密切關係之行為，進而不法侵害
  他人之權利，自有民法第一百八十八條第一項前段之適用。
、證據：提出就診收據十九張、看護費用收據五張、原告九十一年度各類所得扣繳
    暨免扣繳憑單、畢業證書、經濟部商業司網站之被告新力美公司基本資料查詢各
    一紙、醫院診斷證明書二紙、照片三張、交通部公路總局之主要國家對我國國際
    、國內駕駛資料一覽表為證。
乙、被告方面：
壹、聲明：原告之訴及假執行之聲請均駁回。
貳、陳述：
一、被告新力美公司部分：
（一）按民法第一百八十八條規定受僱人不法侵害他人之權利者，僱用人須與受僱人
      連帶負損害賠償責任之前提，係受僱人因「執行職務」不法侵害他人權利。惟
      執行職務須以公司管理為前提，員工上下班並非公司可以管理，且外勞來台工
      作有基本人權，被告並無權利限制外勞上下班自由，也無法管制其上班工具，
      原告所提關於申請外勞之生活管理計劃書，並無上下班集體接送之事。又被告
      安傑係擔任公司製造部門操作員，並非擔任駕駛工作，車禍肇事當時係騎乘Ｉ
      ＵＡ─八九二號機車自公司宿舍前往被告公司台南新化廠上班途中，當時並非
      上班時間，被告公司並未派遣任何工作予被告安傑，故被告安傑於上班途中肇
      禍完全係私人行程，與執行公司職務毫不相干，系爭車禍事故係被告安傑於上
      班途中騎機車撞傷原告，被告安傑於上班途中之行為包括伊要何時出門？選擇
      何種路徑到達工廠？是否要穿公司制服？搭乘何種交通工具？純粹是個人選擇
      自由，均並不在被告公司職權可監督管理範圍，原告豈能硬指被告安傑於上班
      途中之私人行為在客觀上足以認為與其執行職務有關。
（二）原告援引台灣高等法院臺南分院九十一年度上易字一二○號判決，謂受僱人之
      行為是否與其職務有關係，允宜從廣義解釋。其所謂受僱人執行職務，不法侵
      害他人權利之行為，不僅指受僱人職務範圍內之行為而定，即與執行職務相牽
      連之行為，職務上予以機會之行為，一般人可信為職務所須或附隨之業務，與
      執行職務之時間或處所有密切關係之行為，皆屬執行職務之行為。惟前揭法律
      見解並非最高法院判例，僅係承審法官個人之法律見解，並無法律拘束效力。
      且前揭判決係認林玉娟撞傷周俊德，何以僱用林玉娟之國泰人壽保險公司應連
      帶負責，提出其法律見解為「．．．林玉娟為上訴人（國泰人壽保險公司）之
      營業專員，專司招攬保險及保戶服務等工作，伊平日作保險有駕駛該自小客車
      ，當天是於開完會要回公司途中發生出車禍，林玉娟一般藉該車從事業務，足
      認駕車亦為渠附隨業務，而渠又係於上班時間依公司指示外出參與開會，足徵
      林玉娟發生本案車禍時，其本意確係在執行上訴人所命令之職務至灼．．．然
      林玉娟所從事之工作既係招攬保險及保戶服務，機動性甚高，以渠服務之轄區
      ，非駕車無以竟其功，上訴人對林玉娟駕車之注意義務宜一併監督注意及之，
      則駕車既係林玉娟執行職務所必要之行為，又係於一般上班時間，更甚者為渠
      回公司途中，在客觀上足認為與其職務有關。」顯見，該判決強調「自公司駕
      車出外從事保險業務係林玉娟日常必要之工作職務範圍，為公司監督注意範圍
      」，而本件車禍，被告安傑係公司製造部門操作員，其工作範圍完全無需駕車
      ，顯見駕車並非其日常必要之工作，且當時亦非上班時間，被告公司對其完全
      無監督注意權限，二者工作性質不同，不可一概而論。又原告主張被告未依申
      請外勞之「外國人生活管理計劃書」安排車輛集體載送外勞上下班，惟查：原
      告所稱之「外國人生活管理計劃書」並無安排車輛集體載送外勞上下班一事，
      原告之主張顯不實在。
（三）原告聲稱此車禍造成脾臟遭切除，已喪失脾臟，惟原告並未提出任何醫療證明
      書用以證明伊確因本車禍脾臟已遭手術切除。縱有切除亦與勞動力喪失與否無
      涉。又原告聲稱伊因喪失脾臟致喪失勞動力為百分之五三點八三，致伊依車禍
      當時年齡（五十三歲）原可再工作十六點五三一五年將因此縮減八點八九八九
      年，惟查：原告係有專業知識、技能之專業人才，為勞心者非勞力者，其堪任
      現職之未來工作年限是否確因本車禍傷害而減少？減少程度？未見原告詳加舉
      證，是原告應提出有公信力之醫療鑑定單位之鑑定證明。原告提出非財產上之
      損害賠償三百萬元，合計共請求被告賠償新台幣八百九十萬八千零五十九元，
      實已逾一般車禍傷害事故理賠金額甚多，伊遭此意外事故，情雖可憫，但藉此
      獅子大開口，有違法之正義。
二、被告安傑部分：對原告主張被告安傑於九十二年二月十七日上午駕車行經台南縣
    新化鎮○○路撞及原告一事無意見，事發當時其只見原告站在公車後面，光線很
    亮，沒有交通號誌，其當時車速在五十公里以下，其有看到原告，但原告並沒有
    看到左邊的車輛，其是從左側撞擊原告而非從後方撞擊，原告是在內側車道被撞
    ，不是在雙黃線被撞，兩造對系爭車禍均有過失，刑事庭時法官亦認定兩造均有
    過失。
三、本院依職權向財團法人台灣基督教長老教會新樓醫院（下稱新樓醫院）函查原告
    因本件事故之傷勢、是否影響工作，向國立成功大學醫學院附設醫院（下稱成大
    醫院）函查原告傷勢之復原情形，向交通部公路總局函查菲律賓所核發之國際駕
    照於我國之效力，向台灣省私立台南仁愛之家函查原告最近三年之薪資及工作性
    質，並調取被告安傑所涉過失致重傷罪刑案卷宗（含台南縣警察局新化分局刑案
    偵查卷、台灣台南地方法院九十二年度偵字第五一七八號偵查卷、本院九十二年
    度交易字第二一０號刑事卷、台灣高等法院台南分院九十三年度交上易字第三０
    七號刑事卷）。
    理　　由
一、本件被告安傑未於最後言詞辯論期日到場，核無民事訴訟法第三百八十六條各款
    所列情形，爰依原告聲請，由其一造辯論而為判決。
二、原告起訴主張：被告安傑係菲律賓人，來台工作受僱於被告新力美公司，九十二
    年二月十七日上午八時十分許，被告安傑無照駕駛ＩＵＡ─八九二號重機車欲至
    新力美公司上班，沿台南縣新化鎮○○路由南向北行駛，途經中山路二十號仁愛
    之家療養院前，應注意汽車行駛時，駕駛人應注意車前狀況，隨時採取必要安全
    措施，且在已劃分快慢車道之道路，應在最外側快車道及慢車道行駛，並應注意
    該路段行車速限為六十公里，行駛至醫療院所出入口時，應減速慢行，作隨時停
    車準備。而當時天候晴、日間自然光線、路面乾燥、無缺陷、無障礙、視距良好
    ，無不能注意情事，竟疏未注意減速通過該路段，貿然以時速超過六十公里之速
    度疾駛，於該路段中央雙黃線附近，自原告左後側衝撞止步於中央雙黃線附近之
    原告身體左側，致原告閃避不及被撞倒地，受有頭部外傷並胸部挫傷、左側第三
    肋骨骨折、左臉頰及手、腳、膝部擦傷、脾臟破裂併內出血、左腎挫傷、休克等
    之傷害，嗣經開刀摘除脾臟。核被告安傑駕車衝撞原告致受有重傷之行為已違反
    道路交通安全規則第九十三條第一款、第三款、第九十四條第三項及第九十九條
    之規定，前開行為與伊所受之損害間有相當因果關係，應負損害賠償責任。而被
    告安傑受雇於被告新力美公司，居住在被告新力美公司所安排之外勞宿舍，可知
    被告安傑係以駕駛重機車為其附隨業務之人，爰依民法第一百八十四條第一項前
    段、第一百九十一條之二前段、第一百九十三條第一項、第一百九十五條第一項
    前段、第一百八十八條第一項前段規定，請求被告安傑、新力美公司連帶賠償原
    告醫療費用十四萬八千零三元、看護費二十二萬二千元、喪失勞動能力之損害五
    百五十三萬八千零五十六元，及非財產上損害三百萬元，總計為八百九十萬八千
    零五十九元，及自起訴狀繕本送達翌日起，按年息百分之五計算之利息。
三、被告新力美公司辯以：被告安傑雖為其所僱用之外勞，但於車禍肇事當時並非執
    行被告新力美公司職務，且員工上下班並非公司可以管理，外勞來台工作有基本
    人權，其並無權利限制外勞上下班自由，也無法管制其上班工具，原告所提關於
    申請外勞之生活管理計劃書，並無上下班集體接送之事。又被告安傑係擔任公司
    製造部門操作員，並非擔任駕駛工作，車禍當時係騎乘ＩＵＡ─八九二號機車自
    公司宿舍前往被告新力美公司台南新化廠上班途中，當時並非上班時間，被告公
    司並未派遣任何工作予被告安傑，故被告安傑於上班途中肇禍完全係私人行程，
    其對被告安傑之行為不須負連帶賠償責任。又原告稱此次車禍造成其脾臟遭切除
    ，惟原告並未提出任何醫療證明書用以證明伊確因本車禍脾臟已遭手術切除。又
    原告聲稱伊因喪失脾臟致喪失勞動力為百分之五三點八三，致伊依車禍當時年齡
    原可再工作十六點五三一五年將因此縮減八點八九八九年，惟原告係有專業知識
    之人，為勞心者非勞力者，其堪任現職之未來工作年限是否確因本車禍傷害而減
    少未見原告詳加舉證。原告提出非財產上之損害賠償三百萬元，合計共請求被告
    賠償八百九十萬八千零五十九元，實已逾一般車禍傷害事故理賠金額甚多等語。
    另被告安傑則以：對原告主張其於九十二年二月十七日上午駕車行經台南縣新化
    鎮○○路撞及原告一事無意見，事發當時其只見原告站在公車後面，光線很亮，
    沒有交通號誌，其當時車速在五十公里以下，其有看到原告，但原告並沒有看到
    左邊的車輛，其是從左側撞擊原告而非從後方撞擊，原告是在內側車道被撞，不
    是在雙黃線被撞，兩造對系爭車禍均有過失。刑事庭時法官亦認定兩造均有過失
    等語，資為抗辯。
四、查原告主張被告安傑於九十二年二月十七日上午駕駛車牌號碼ＩＵＡ─八九二號
    機車，沿台南縣新化鎮○○路由南向北行駛，途經新化鎮○○路二十號前，撞及
    搭乘興南客運大客車在該處站牌下車後步行穿越道路之原告，致原告受有頭部外
    傷併胸部挫傷、左側第三肋骨骨折、左臉頰及手、腳、膝部擦傷、脾臟破裂併內
    出血、左腎挫傷、休克等之傷害，嗣經開刀摘除脾臟等情，業據原告提出診斷證
    明書一紙為證，復為被告於本院審理時當庭表示不爭執；且經本院調閱台南縣警
    察局新化分局刑案偵查卷宗，有該卷宗內附之道路交通事故現場圖、道路交通事
    故調查報告表各一件、現場蒐證照片五張為證，而關於原告之傷勢，經本院向新
    樓醫院函查原告之就醫原因及情況，據該院函覆以：「就醫原因及情況：頭部傷
    害、胸部挫傷併左側第三肋骨骨折、脾藏破裂、左腎挫傷，住院期間數次出現休
    克狀況。於九十二年二月二十三日因再度休克及血色素降低，患者接受緊急手術
    ，術中發現脾臟破裂致內出血，故給予施行脾臟切除術。脾臟破裂的原因是遭外
    力撞擊。」此有該院九十三年七月二十八日新樓歷字第九三四四四號函附卷可稽
    ，是原告主張之前開撞擊時、點及撞擊後所受傷害等情，均堪以採信。
五、按因故意或過失，不法侵害他人之權利者，負損害賠償責任民法第一百八十四條
    第一項前段定有明文。依此規定，損害賠償請求權，以侵權行為人有故意或過失
    為前提。是本件被告安傑與原告就事故之發生有無過失，及其過失之程度如何，
    涉及原告得否求償，及求償金額之多寡，自有予以認定之必要，茲先就此審酌之
    ：
（一）關於撞擊之確切地點：查肇事地點為劃有雙黃線之道路，此為兩造所不爭執；
      原告主張肇事當時伊已安全到達中央雙黃實線上，於雙黃實線上遭被告安傑騎
      車撞及，此為被告安傑所否認，並辯稱：撞擊地點是在內側車道，並非雙黃線
      上等語。查：依台南縣警察局新化分局刑案偵查卷內附之道路交通事故現場圖
      所載，固未標示撞擊點究係在內側車道或雙黃線上，然據原告於九十二年二月
      二十日警訊時稱：「我在九十二年二月十七日上午八時十分許從興南客運下車
      ，橫越道路要進入仁愛之家，當我快走到雙黃線時，就突然被機車撞倒了。」
      （見新化分局刑案偵查卷第二頁）同年四月二日警訊時亦稱：「當時我是徒步
      橫越中山路在快車道被那名外勞騎ＩＵＡ八九二號重機車撞倒受傷。我覺得我
      在雙黃線的內側車道被撞我沒有過錯，都是對方的錯。」（見同一偵查卷第四
      頁）嗣於地檢署偵查時稱：「下車後我要走到對面的醫院上班，在橫跨馬路時
      ，約在雙黃線的地方，就被他騎機車撞到我左邊的身體。」（見台灣台南地方
      法院九十二年度偵字第五一七八號偵查卷第七頁）而於本院刑事庭審理時則稱
      ：「（在馬路的何處被撞？）我已經走到雙黃線了。」（見本院九十二年度交
      易字第二一０號刑事卷第一二０頁）原告就撞擊點之陳述，由初始之內側車道
      ，改為約在雙黃線的地方，嗣又改口確定為雙黃線上，原告之主張，多次不一
      致，非無可疑。而觀諸被告安傑於九十二年二月十七日警訊時所辯：「碰撞地
      點在中山路內側快車道。」（見新化分局刑案偵查卷第六頁）核與其於本院審
      理時之主張相符，足見被告安傑就肇事地點，始終主張一致，自較兩度更異其
      詞之原告之主張為可採。另參新化分局刑案偵查卷內附之道路交通事故現場圖
      ，肇事現場留有一條長二十五點四公尺之刮地痕，其起始點係在雙黃線東側即
      被告安傑行車方向之內側車道零點五公尺處，而據原告九十三年八月十九日準
      備狀第十二頁已坦承刮地痕起點即為被告安傑撞擊原告之點；再刮地痕係車輛
      倒地後，與道路相關表面不正常接觸之結果，亦即在正常行駛下，不致有刮地
      痕，若以此推斷，本件撞擊點應係在雙黃線之東側零點五公尺處，而非如原告
      所述在雙黃線上。且參本院九十二年度交易字第二一０號刑事判決亦認定：「
      本件被告安傑騎乘機車與被告乙○○相撞後，機車隨即倒地，在台南縣新化鎮
      ○○路由南往北內側車道距離分向限制線約零點五公尺處，留有一條長約二十
      五點四公尺之刮地痕，有警卷所附之道路交通事故現場圖可稽，足徵本件車禍
      被告安傑與被告乙○○之碰撞點應在台南縣新化鎮○○路由南往北內側快車道
      無誤。」綜合前述事證，本件肇事地點係在中山路由南往北內側車道上，原告
      稱伊已到達中央雙黃線上始遭被告安傑撞及，不足採信。
（二）查肇事當時原告所穿越之路段為劃有雙黃實線，既如前述；按行人穿越道路，
      在劃有分向限制線之路段不得穿越道路，此參道路交通安全規則第一百三十四
      條第二款規定即明。本件原告對於劃有分向限制線之雙黃實線之道路，擅自穿
      越，顯已違反前述規定。原告雖主張分向限制線經行人注意左右來車，非不得
      小心迅速穿越等語。惟汽、機車等高科技交通工具之出現，固然一方面帶來速
      度之便利，但相對肇事風險也隨之提高，為降低此一科技進步所產生之後遺症
      ，兼顧交通效率與安全，自有針對此種交通活動之危險方式及危險程度加以規
      範，藉此避免此等風險產生過度之損害，此即道路交通安全規則訂立之意旨。
      質言之，交通活動參與者，除自身遵守交通規則外，亦因信任其他參與者亦必
      遵循相同規範，方能藉以建構安全且有效率之交通。故倘參與者之行為違反此
      等注意規則，而怠於履行此等注意規則所提示之注意，即可認定業已違反客觀
      必要之注意。否則，既已制定交通規則，卻又可任意以例外情形免除該規定，
      則交通規則所建構之規範性、強制性必將不存，規則既乏強制性，則參與者信
      任該規則將為所有參與交通活動者遵守之信任感亦無從維持，其與未制定任何
      規則實無不同。以本件為例，若如原告所言，則任何參與交通活動者對於劃有
      分向限制線之道路仍得於注意左右來車後小心穿越，則行經相同道路之用路者
      ，因無法信任分向限制線所帶來之限制，為免撞擊自認已盡注意義務而隨時可
      能穿越道路之行人，必然須以減至正常速度以下之方式因應，在此情形下，縱
      然交通安全得以確保，卻降低交通效率，無異回歸交通安全規則設立前，各人
      僅能憑自身之感官從事交通活動之狀態，交通規則所欲維護有效率之交通活動
      之目的必成為空談；況於分向限制線路段穿越道路，在其他交通使用者信任交
      通安全規則所規定「行人不得穿越」而正常行駛之下，顯足以提高肇事機率，
      此與規範汽機車駕駛人應隨身攜帶駕照等單純違反行政法規，而不足以提高肇
      事機率之情形不同。本件原告明知肇事地點係劃有分向限制線之路段，依法即
      不得穿越，縱原告自認已注意左右來車，確認無車後始穿越道路，亦無礙於原
      告違反此客觀必要之注意義務。原告張伊已盡注意義務，確認左右無來車始穿
      越道路，伊僅觸犯行政罰等語，乃不可採。
（三）原告另主張被告安傑超速行駛，係以肇事現場留有長達二十五點四公尺之刮地
      痕，參考交通部所頒煞車距離與行車速度對照表為依據。然煞車痕與刮地痕成
      因不同，且刮地痕之長短，除行車速度外，車輛與地面接觸面積之大小、路面
      之現況，均為影響之因素，自非可以援引煞車痕之判斷標準，作為刮地痕與車
      速之對照，並據以判斷被告安傑肇事當時之時速；本件車禍後，既伐煞車痕跡
      或行車紀錄等資料，自無從推論被告安傑當時之行車速度，原告質疑被告安傑
      有超速行駛，自難憑採。
（四）又原告主張被告行經公共場所出入口未減速慢行，違反道路交通安全規則第九
      十三條第一項第二款規定等語。按行經彎道、坡路、狹路、狹橋、隧道、泥濘
      或積水道路、無號誌之交岔路口、道路修理地段或行近工廠、學校、醫院、車
      站、會堂、娛樂、展覽、競技等公共場所出、入口及其他人車擁擠處所，或因
      雨霧致視線不清或道路發生臨時障礙時，均應減速慢行，作隨時停車之準備。
      道路交通安全規則第九十三條第一項第二款固有明文。而本件肇事地點為台南
      縣新化鎮○○路二十號台南仁愛之家，亦如前述。惟被告安傑之行車方向為中
      山路由南往北，肇事點為中央雙黃線之右側快側道上，而台南仁愛之家係在中
      山路左側，即在被告安傑行車方向現之對向；按汽車在劃有分向限制線之路段
      ，不得駛入來車之車道內，亦不得迴車，道路交通安全規則第九十七條第二款
      、第一百零六條第二款定有明文；故被告安傑行經台南仁愛之家對向車道時，
      本可信任其同一車道之車輛不得左轉進入仁愛之家，亦不須顧慮仁愛之家有人
      員、車輛駛入其行駛之車道，故相較於被告安傑而言，該仁愛之家與其無涉，
      被告安傑行經仁愛之家之對向車道，自非屬行經公共場所之出入口，而與道路
      交通安全規則第九十三條第一項第二款之規定無涉。
（五）原告復主張被告安傑係無照駕駛一節，查被告安傑為菲律賓籍人民，持有菲國
      核發之國際駕駛執照，此有被告所提之國際駕照一紙附卷供參；惟「持有互惠
      國所發有效之國際駕駛執照，在我國境內作三十天以內之短期停留者，准予免
      辦簽證駕駛汽車；如停留超過三十天者，仍應填具國際駕駛執照簽證申請書，
      向公路監理機關辦理簽證。」道路交通安全規則第五十五條第三款定有明文。
      而菲律賓對我國國際駕照並不承認，此有交通部公路總局九十三年十一月十八
      日路監牌字第０九三００四六五一七號函附卷供參，依前開規定，我國對被告
      安傑所持有之菲律賓核發之過際駕照，自不予承認。再按「持有外國政府、大
      陸地區、香港或澳門所發有效正式駕駛執照（證）並取得經許可停留或居留一
      年以上之證明（件）者，得於入境之翌日起一年內，依平等互惠原則免考換發
      同等車類之普通駕駛執照。」而參照交通部公路總局前述函文，菲律賓雖不承
      認我國國際駕照，但承認我國駕照，且可免考換照，故依平等互惠原則，我國
      亦承認菲律賓所核發之國內駕照之效力，被告安傑若持有菲律賓所核發之該國
      駕照，仍不屬無照駕駛。然被告等就安傑持有菲律賓核發之國內駕照一節，並
      未舉證，且被告新力美公司就原告主張被告安傑係無照駕駛一節，亦表示無意
      見，從而原告主張被告無照駕駛，自堪認定。
（六）再按汽車行駛時，駕駛人應注意車前狀況，並隨時採取必要之安全措施，道路
      交通安全規則第九十四條第三項定有明文。查事故現場為四線道，道路寬廣，
      此有新化分局刑案偵查卷內附之道路交通事故現場圖；且肇事當時天候、路況
      、視線均良好，沒有障礙物，此為兩造所是認。是被告安傑如有注意車前狀況
      ，應可發現原告穿越道路之情形，而有餘裕採取避讓措施，以避免本件事故，
      以此，足見被告安傑就本件事故，實有未注意車前狀況，並隨時採取必要之安
      全措失之過失。
（七）至於原告援引刑事庭所提之張漢威所著「車禍處理與鑑定實務」一書案例第九
      十八所舉之例，主張該案例與本件情形相同，而作者於該書中認定行人穿越車
      道被撞應無肇事因素等語。惟經審視原告所指之該案例，與本案大致相同，而
      其肇事責任分析固認定：「甲車（即肇事車輛）未注意車前狀況預見狀況閃避
      失當為肇事原因。乙方（即行人）穿越道路未注意來往車輛。」然其內容卻分
      析：甲車在往平溪車道，有道路優先使用權。乙行人穿越車道無優先使用權，
      未注意來往車輛動態。違規事項：甲方：坦承當時時速四十公里，遇行人乙未
      採取煞停之安全措施，竟以閃避方式進行。乙方：穿越道路未注意來往車輛。
      以前所述，該書既認定該案例中行人穿越道路無優先使用權，且未注意來往車
      輛動態，且又認定行人有穿越道路未注意來往車輛之違規事實，卻又認定行人
      無肇事因素，其分析與結論顯不相符，不足採信。綜合前述，肇事路段為劃有
      雙黃線之道路，被告安傑就該路段享有路權，原告不得穿越，竟疏未注意，貿
      然穿越該路段，原告就本件事故之發生，自有過失；惟被告安傑無照騎乘機車
      ，且未注意車前狀況，隨時採取必要之安全措施，就本件事故亦難解免其責，
      本院參考前揭情狀，認原告、被告安傑就本件事故，應各負擔百分之五十之過
      失責任。
六、本件被告安傑就事故發生有所過失，已於前認定，原告又主張被告安傑為被告新
    力美公司之員工，於騎乘公司所提供之車輛上班途中肇事，因認被告安傑之行為
    與主業務有直接關係，屬執行職務之範圍，被告新力美公司應就被告安傑之過失
    行為負連帶賠償責任等語，此則為被告新力美公司所否認。按受僱人因執行職務
    不法侵害他人之權利者，由僱用人與行為人連帶負損害賠償責任。民法第一百八
    十八條第一項前段定有明文。查被告安傑為受僱於被告新力美公司之職員，騎乘
    機車於上班途中肇事等情，此為被告所是認。而被告新力美公司嗣對被告安傑所
    騎乘之車輛係其所提供一節，於本院審理時亦已自認，諸此事實自堪認定。而民
    法第一百八十八條第一項前段之適用，以受僱人於執行職務時，不法侵害他人之
    權利為要件。按「民法第一百八十八條第一項所謂受僱人因執行職務不法侵害他
    人之權利，不僅指受僱人因執行其所受命令，或委託之職務自體，或執行該職務
    所必要之行為，而不法侵害他人之權利者而言，即受僱人之行為，在客觀上足認
    為與其執行職務有關，而不法侵害他人之權利者，就令其為自己利益所為亦應包
    括在內。」（最高法院四十二年度台上字第一二二四號判例參照）「民法第一百
    八十八條第一項所謂受僱人因執行職務不法侵害他人之權利，不僅指受僱人因執
    行其所受命令，或委託之職務自體，或執行該職務所必要之行為而言，即濫用職
    務或利用職務上之機會及與執行職務之時間或處所有密切關係之行為，其在外形
    之客觀上足認為與執行職務有關，而不法侵害他人之權利者，即令其係為自己利
    益所為之違法行為，亦應包括在內。」（最高法院九十一年度台上字第二六二七
    號判決參照）「黃炎成為台灣省農業試驗所之技工，每天均需負責該試驗所鐵門
    之開啟及關閉工作，黃炎成於前往執行該關閉鐵門工作時，發生本件車禍之事實
    ，為黃炎成於上開刑事案件警訊時所承認，且台灣省農業試驗所對於黃炎成為其
    技工，每天均需負責該試驗所鐵門之開啟及關閉工作等情，亦不爭執。是黃炎成
    於執行其關閉該試驗所鐵門工作時，發生本件肇事行為，在客觀上已足認為與其
    執行職務有關。至於黃炎成所駕駛機車是否為其私人所有，台灣省農業試驗所是
    否指示其駕駛機車前往，是否下班返家途中順便關門，因而發生車禍，刑事判決
    是否認定駕駛為黃炎成之業務，均與判斷黃炎成是否執行台灣省農業試驗所關閉
    鐵門之職務無涉。」（最高法院八十七年度台上字第二二二六號判決參照）「王
    龍生當時確係受伊任職單位之主管人員之指示，駕駛自己之小客車前往關西拜訪
    客戶，而執行公司之業務。其駕駛汽車附隨於執行業務之行為。仍應認係執行職
    務上之行為。」（最高法院八十五年度台聲字第二三七號判決參照）「楊玄宇雖
    為上訴人僱用之辦事員，然上訴人既指派其駕駛交通車接送員工上下班，則楊玄
    宇之駕駛交通車為其附隨之事務（仍屬執行上訴人所委託之職務上行為），且楊
    玄宇長期多次反覆駕駛交通車，接送員工上下班，客觀上仍應認其為執行職務。
    縱乘坐該交通車之員工分擔部分所需油費，亦不影響楊玄宇駕駛該交通車接送員
    工上下班為執行職務或附隨事務之行為。」（最高法院七十八年度台上字第二二
    二四號判決參照）所謂職務範圍，應指一切與僱用人所命執行之職務通常合理相
    關連的事項。此種事項，與僱用人所委辦事務，既具有內在之關連，僱用人可得
    預見，事先可加防範，並得計算其損失於整個企業內設法分散，例如油行司機於
    搬運汽油之際，用打火機取火西煙，致火花外溢，引起爆炸，僱用人應對此負責
    。（王澤鑑民法學說與判例研究第一冊第十九頁）故民法第一百八十八條第一項
    前段所稱之執行職務，應可包括：(一)受僱人受僱行使之職務自體；(二)雖非受僱行
    使職務自體，但為附隨於業務上之行為；(三)客觀上與其執行職務之時間、處所有
    密切關係之行為；(四)濫用職務，為僱用人所得預見，事先可加防範之行為。本件
    觀諸肇事時發生之情狀，被告安傑騎乘機車上下班，雖非被告新力美公司委託職
    務自體，然其騎乘機車上下班，此一行為與所委託執行之職務，在時間上、處所
    上均密切相關；且所騎乘機車係被告新力美公司所提供，亦為職務上予以機會之
    行為；而被告新力美公司藉由僱用被告安傑而擴張其活動範圍，並享受其利益，
    相對而言，其對被告安傑每日騎乘機車上下班可能肇致之損害亦應可預見，且非
    不可採取相當之預防措施因應，則被告安傑騎乘機車上下班之行為，足認為係屬
    執行職務之行為。原告主張被告新力美公司應依民法第一百八十八條第一項前段
    規定與被告安傑連帶負損害賠償責任，應屬可採。
七、次再就原告主張之損害賠償加以認定：
（一）醫療費用：原告主張伊因本件事故支出醫療費用二萬八千零三元，此據原告提
      出醫療費用收據十九紙為證，且為被告新力美公司所不爭執；依該醫療費用收
      據所示，原告所支出之醫療費用為二萬八千零三元，其中包括證書費一千零二
      十元，此項支出非原告受傷就診所需之必要費用，自不得請求，應予扣除。至
      原告另主張將來預估需回診一百二十次，每次為一千元，總計應支出十二萬元
      之回診費，參考原告因本事故受有頭部外傷併胸部挫傷、左側第三肋骨骨折、
      左臉頰及手、腳、膝部擦傷、脾臟破裂併內出血、左腎挫傷、休克等之傷害，
      並摘除脾臟，已如前述，再依財團法人台灣基督長老教會新樓醫院九十三年七
      月二十八日新樓歷字第九三四四四號函稱：「就醫情況：頭部傷害、胸部挫傷
      ．．，住院期間數次出現休克狀況。於九十二年二月二十三日因再度休克及血
      紅素降低，患者接受緊急手術，術中發現脾臟破裂致內出血，故給予施行脾臟
      切除術。」可知原告所受傷勢非輕，自有長期、定期回診之必要，況被告新力
      美公司就原告此部分之主張亦已是認，而被告安傑就此僅表示無法負擔，惟未
      表示反對之意，原告就此之請求，應予准許。故原告得請求之醫療費用，扣除
      證書費後，合計為十四萬六千九百八十三元。
（二）看護費用：原告因本件事故，自九十二年二月十七日起至九十二年六月七日止
      ，共一百十一日，每日支出二千元看護費，計支出二十二萬二千元等語，業據
      提出陳莊芳蘭所出具之收據五紙為證，且為被告新力美公司所是認，且依原告
      所受傷勢非輕，甚且施行脾臟切除手術，必然需相當時日之療養，再依原告所
      提新樓醫院診斷證明書所載：需他人照顧至九十二年七月三十一日等語，故原
      告請求自事發日九十二年二月十七日起至九十二年六月七日止之看護費，應屬
      適當；又每日以二千元計算，既為被告新力美公司所不爭執，且與一般之看護
      費相當，亦屬合理，故原告就此之請求，應予准許。
（三）勞動能力喪失之損害：原告主張因本件事故摘除脾臟，喪失勞動能力百分之五
      十三點八三，依年薪六十二萬二千三百三十元，計至七十歲退休尚有十六點五
      三一五年，總計勞動能力之損失為五百五十三萬八千零五十六元等語，此則為
      被告所否認。按「民法第一百九十三條第一項規定，不法侵害他人之身體或健
      康者，對於被害人因此喪失或減少勞動能力，或增加生活上之需要時，應負損
      害賠償責任。是被害人身體或健康受侵害，致喪失或減少勞動能力，其本身即
      為損害。此因勞動能力減少所生之損害，不以實際已發生者為限，即將來之收
      益，因勞動能力減少之結果而不能獲致者，被害人亦得請求賠償。其損害金額
      ，應就被害人受侵害前之身體健康狀態、教育程度、專門技能、社會經驗等方
      面酌定之。至於個人實際所得額，則僅得作為評價勞動能力損害程度參考，不
      得因薪資未減少即謂無損害。」（最高法院九十三年度台上字第一四八九號判
      決參照）「按被害人因身體、健康被侵害而喪失勞動能力所受損害，其金額亦
      應就被害人受侵害前之身體、健康狀態、教育程度、專門技能、社會經驗等方
      面酌定之，不能以一時一地之工作收入為準。故所謂減少及殘存勞動能力之價
      值，應以其能力在通常情形下可能取得之收入為標準。」（最高法院九十三年
      度台上字第一六六七號判決參照）查原告主張伊因本件事故摘除脾臟，符合依
      勞工保險條例第五十三條附表勞工保險殘廢給付標準表第四十八項之第九級殘
      廢等級，而屬喪失勞動能力百分之五十三點八三等語，固據提出曾隆興所著詳
      解損害賠償法一書之節錄為據，然據該書第三百四十六頁已載明該喪失勞動能
      力程度比率表係作者依勞工保險條例第五十三條附表所載殘廢等級製作，故所
      謂減少勞動能力比率之規定，並非勞工保險殘廢給付標準表之規定。（最高法
      院九十二年度台上字第一五四四號判決參照）況該書第三百四十六頁復記載：
      四至十五級係按體力勞動者為標準而擬定減少勞動能力比率；對商人、公務員
      、教員等智力勞動者，並不完全可以適用。實則，依新樓醫院九十三年三月三
      十日新樓歷字第九三一六二號函復本院刑事庭之函載：「患者乙○○於九十二
      年二月十七日入院，．．．切除全部脾臟。脾臟是身體最大的淋巴組織，其功
      能有吞噬並磨破紅血球及血小板，它亦製造淋巴細胞及製造抗體的漿細胞。以
      成年人而言，脾臟功能並非完全無可取代，所影響不算重大。」（見本院九十
      二年度交易字第二一０號刑事卷第一二八頁）另依該院九十三年七月二十八日
      新樓歷字第九三四四四號函亦載稱：「切除脾臟對病患免役系統能力有部分影
      響．．，影響身體運動程度因人而異。」再據國立成功大學醫學院附設醫院就
      原告之病情所雖作之鑑定，亦認：「病患已切除脾臟，目前傷勢復原良好，可
      自行走動，日常生活不需他人協助照料。此個案符合障害項目第四十八項（喪
      失脾臟）殘障等級為第九級，給付標準二百八十日。」此有該院九十三年十一
      月十日（九三）成附醫復字第一三０五一號函可稽。查原告任職於仁愛之家療
      養院，工作內容為院內圖書室之圖書整理及藥局環境整理、清潔等庶務工作，
      此有台南仁愛之家療養院九十三年十二月十三日南仁心字第一０三四號函供參
      ，故原告顯非體力工作者，伊主張伊勞工保險條例第五十三條之附表：「勞工
      保險殘廢給付標準表」所載，認定原告之「殘廢等級」為第九級，減損之勞動
      能力比率為百分之五十三點八三，即不可採。況本件原告於台南仁愛之家療養
      院之薪資，九十一年一月至九十三年六月，每月四萬一千四百五十元；九十三
      年七月起每月四萬三千六百六十元，此有台南仁愛之家九十三年十一月二十五
      日南仁心字第０九七三號函可依；故原告於事故後之薪資並未減少；惟原告既
      確摘除全部脾臟，依前揭函示，脾臟之功能並非完全無可取代，然對免役系統
      能力仍有部分影響，自亦不得因原告薪資未減少，謂伊勞動能力全無受損。本
      院依前述原告之傷勢、薪資之增減情況，再參考原告係嘉南藥專畢業，有相當
      之專業知識，且於台南仁愛之家療養院任職，工作與所學相符，且性質並非體
      力勞動者，而認原告既符合勞工保險條例第五十三條附表之勞工保險殘廢給付
      標準表第四十八項所定之殘廢等級第九級，則本件以該標準表針對第九級所定
      之給付標準二百八十日定原告喪失勞動能力之程度，尚屬合理。依此，原告得
      請求之喪失勞動能力之損害為三十八萬六千八百六十七元（
      41450x280/30=386867，元以下四捨五入）。
（四）非財產上損害：原告就本件事故請求三百萬元之非財產損害，此亦為被告所不
      同意。按非財產上損害數額之認定，除依所受身體上及精神上痛苦程度及所造
      成之影響二者予以衡量外，尚須斟酌雙方之身分資力與加害之程度及各種情形
      ，予以核定。本院審酌原告因本事故受有頭部外傷併胸部挫傷、左側第三肋骨
      骨折、左臉頰及手、腳、膝部擦傷、脾臟破裂併內出血、左腎挫傷、休克等之
      傷害，所受之部位多處，且遍及全身，且多次休克，終至摘除脾臟，身心之痛
      苦可想而知。且原告為三十八年八月三十一日生，於事故發生時已五十三歲，
      已有相當年紀，伊於治療之過程中所受之折磨，自非年輕力盛之青年所可比擬
      。再參原告為嘉南藥專畢業，未婚，名下無財產，現任職於仁愛之家療養院，
      薪資如前所述。而被告安傑為菲律賓籍人士，事發時任職於被告新力美公司，
      九十二年九月至九十三年二月每月實際領取薪資二萬四千九百六十七元，再以
      被告安傑身為外籍勞工之身分，其遠渡重洋，經濟狀況顯非富裕，本院斟酌兩
      造之教育程度、身份、地位、經濟能力及原告等因此遭受精神上痛苦之程度等
      一切情狀，應認原告請求被告賠償其非財產上之損害以三十五萬元，屬適當，
      為有理由，應予准許，逾此數額之請求尚嫌過高，不應准許。
（五）綜上所述，原告基於侵權行為損害賠償請求權，原得請求被告賠償原告醫藥費
      十四萬六千九百八十三元、看護費二十二萬二千元、喪失勞動能力之損害三十
      八萬六千八百六十七元、非財產上損害三十五萬元，合計為一百十萬五千八百
      五十元。
八、惟按「損害之發生或擴大，被害人與有過失者，法院得減輕賠償金額或免除之。
    」民法第二百十七條第一項定有明文。此項規定之目的，在謀求加害人與被害人
    間之公平，故在裁判上法院得以職權減輕或免除之；經查原告在本件車禍，應注
    意不得穿越劃有雙黃線之路段，仍疏未注意，貿然穿越，而與無照駕駛，且未注
    意車前狀況，隨時採取必要之安全措施之被告安傑，同應負百分之五十之過失責
    任，已如前述。是原告就所受傷害之發生，亦與有過失，爰依兩造之過失程度，
    將原告得請求之賠償金額減為五十五萬二千九百二十五元。
九、按遲延之債務，以支付金錢為標的者，債權人得請求依法定利率計算之遲延利息
    ，民法第二百三十三條第一項前段定有明文；又按給付無確定期限者，債務人於
    債權人得請求給付時，經其催告而未為給付，自受催告時起，負遲延責任。其經
    債權人起訴，或依督促程序送達支付命令者，與催告有同一之效力，民法第二百
    二十九條第二項亦定有明文，是以起訴狀繕本之送達代替催告者，債務人雖於受
    催告之日起即負遲延責任，惟法定遲延利息之給付期間，既係以「日」（即自起
    算日至清償日）定期間，參諸民法第一百二十條第二項規定，其始日（即催告日
    ）自不算入，是債務人所負遲延利息給付義務之起算日，自應自起訴狀繕本送達
    之翌日起算至明。原告請求自起訴狀繕本最後送達之翌日，即被告安傑自九十三
    年五月十四日起，被告新力美公司自九十三年五月十五日起，依法定利率計算之
    遲延利息，自為法之所許。
十、從而，原告依侵權行為損害賠償請求權，請求被告連帶給付原告五十五萬二千九
    百二十五元，及自起訴狀繕本送達之翌日即被告安傑自九十三年五月十四日起，
    被告新力美公司自九十三年五月十五日起，均至清償日止，按年息百分之五計算
    之利息，為有理由，應予准許，逾此範圍之請求，為無理由，應予駁回。
十一、假執行之宣告：
    原告陳明願供擔保，聲請宣告假執行，經核其勝訴部分，合於法律規定，酌定相
    當擔保金額宣告之；其餘假執行之聲請，因訴之駁回而失所附麗，不予准許。
十二、據上論結，本件原告之訴為一部有理由，一部無理由，依民事訴訟法第三百八
      十五條第一項前段、第七十九條、第八十五條第二項、第三百九十條第二項，
      判決如主文。
中　　　華　　　民　　　國　　九十四　　年　　　三　　　月　　　三　　　日
                                臺灣臺南地方法院民事第四庭
~B法　　　官　林富郎
右為正本係照原本作成
如對本判決上訴，須於判決送達後廿日內向本院提出上訴狀
中　　　華　　　民　　　國　　九十四　　年　　　三　　　月　　　三　　　日
~B法院書記官　卓春成
